【裁判字號】    98,易,1539
【裁判日期】    981230
【裁判案由】    詐欺
【裁判全文】
臺灣臺南地方法院刑事判決              98年度易字第1539號
公  訴  人  臺灣臺南地方法院檢察署檢察官
被      告  乙○○
上列被告因詐欺案件，經檢察官提起公訴（98年度偵字第11829
號），本院判決如下：
    主  文
乙○○幫助意圖為自己不法之所有，以詐術使人將本人之物交付
，處有期徒刑肆月，如易科罰金，以新臺幣壹仟元折算壹日。
    事  實
一、乙○○明知任何人均可自行在金融機構開立帳戶供存提款匯
    兌款項使用，無需費事借用或購買他人帳戶，而一般人願意
    支付額外代價，刻意使用他人銀行或郵局帳戶，無非係為供
    作財產犯罪後存放贓款之用，並可藉此掩飾身分，避免遭警
    查緝，竟仍基於縱若有人以其帳戶遂行詐欺取財犯行，亦不
    違反其本意之幫助犯意，於民國96年10月15日後，96年11月
    8日前某日，在不詳地點，將其申請之京城商業銀行鹽行分
    行（以下簡稱京城銀行）帳號000000000000號帳戶（以下簡
    稱本案帳戶）之存簿、提款卡、提款密碼及印章，交付予真
    實姓名、年籍均不詳之成年詐欺集團成員使用，以此方法幫
    助他人從事犯罪。嗣該詐騙集團成員，即意圖為自己不法所
    有之所有，於96年11月8日上午8時許，致電予丙○○，向其
    偽稱為「法務部行政執行署陳玫玲書記官」，誆稱丙○○之
    帳戶遭人冒用，現已成為人頭帳戶，要求將帳戶內資金匯入
    保證人帳戶內監管90分鐘，嗣後會將資金再匯回渠帳戶內等
    語，致丙○○陷於錯誤，依該詐欺集團成員之指示，於同日
    至統一超商將新臺幣（下同）3萬元以ATM轉帳匯入乙○○上
    開本案帳戶內。丙○○隨後發覺受騙，報警處理而循線查悉
    上情。
二、案經高雄市政府警察局前鎮分局報告臺灣高雄地方法院檢察
    署檢察官呈請臺灣高等法院檢察署檢察長函轉臺灣臺南地方
    法院檢察署檢察官偵查起訴。
    理  由
一、本件以下所引用之供述證據，檢察官及被告乙○○於本案言
    詞辯論終結前，均未爭執其證據能力，本院審酌前開證據之
    作成或取得之狀況，並無非法或不當取證之情事，且亦無顯
    不可信之情況，復經本院於審判期日就上開證據依法進行調
    查、辯論，依刑事訴訟法第159條之5規定，均具有證據能力
    。又卷附京城銀行客戶存提記錄單、匯款申請書及交易收據
    、京城銀行98年4月22日（98）京城鹽行分字第113號函暨所
    附被告開戶資料、交易明細表等書證資料，均非屬傳聞證據
    ，其取得復未違反法定程序，亦均得作為證據，先予敘明。
二、訊據被告乙○○固坦承本案帳戶為其開設及使用，惟矢口否
    認有何幫助詐欺取財之犯行，辯稱：伊所有本案帳戶存摺與
    提款卡與記載提款卡密碼之筆記本一同放置於包包內，96年
    暑假間某日與友人甲○○一同在外吃飯後包包遺失，存簿、
    提款卡與筆記本併同遺失，其並未將本案帳戶之提款卡及密
    碼交付他人云云，然查：
  （一）本案帳戶係被告乙○○於95年8月31日申請開立，有京
        城銀行上開第113號函文暨所附被告開戶資料、交易明
        細表（警卷第8頁至第12頁）及臺灣臺南地方法院檢察
        署檢察官98年9月30日公務電話紀錄單（偵Ａ卷第21頁
        ）在卷可稽；又被害人丙○○遭詐欺集團詐騙，誤以為
        其所有之金融機構帳戶遭人冒用成為人頭帳戶，需匯款
        存入指定之保證人帳戶內監管90分鐘，乃陷於錯誤，依
        該指示於同日以ATM轉帳3萬元之本案帳戶等情，亦經證
        人即被害人丙○○於警詢時指述歷歷（警卷第6、7頁）
        ，並有京城商業銀行客戶存提記錄單（警卷第21頁至第
        24頁）；被害人丙○○匯款申請書及交易收據（警卷第
        18頁）存卷可佐，且被告對於上情亦供認不諱（本院卷
        第12、13、17頁），是本案帳戶為被告乙○○所開設使
        用，嗣遭不詳詐欺集團成員持以遂行電話詐騙被害人使
        之交付財物之工具，已甚明確。
  （二）被告乙○○就其遺失本案帳戶之時間，於偵訊、本院審
        理時，歷次之陳述不同：於偵訊時先供稱係於97年7 、
        8月間不見（偵Ａ卷第7頁），後改稱於96年間不見（偵
        Ｂ卷第4頁）；於本院準備程序稱係於96年暑假遺失（
        本院卷第11頁背面），再於本院審理時改稱是於96年10
        月15日變更本案帳戶之印鑑後某日遺失（本院卷第27
        頁）。是被告本案帳戶辯稱其遺失一節，前後反覆，已
        難遽信。
  （三）本院依被告乙○○聲請，於審理期日傳喚證人甲○○到
        庭作證，證人甲○○所述見聞被告遺失包包之情節，與
        被告所述不符：
      1.證人甲○○原證稱被告遺失包包係96年11、12月間（本
        院卷第185頁背面），嗣改稱係96年7月間與被告在臺南
        市東區「悠然居」吃完『中餐』後，2人共乘機車到達
        臺南市○○路與東豐路口附近之路途中發現遺失等語（
        本院卷第19、20頁），其所述見聞被告乙○○遺失包包
        之時期已有矛盾，且與被告於本院審理時供稱係與甲○○是在東區「悠然居」吃完『晚餐』後，在回家途中發
        現包包遺失（本院卷第23頁）一節不符。
      2.本院質以何以會在路途中突然尋找包包而發現遺失一節
        ，被告告稱係為了找包包內之鑰匙才發現包包遺失（本
        院卷第23頁背面），惟甲○○則證稱係因被告要拿放在
        包包內的香煙而發現包包不見（本院卷第20頁）。
      3.就被告於遺失包包後，有無告知甲○○遺失何物一節，
        被告答稱：伊只跟甲○○說包包不見了，沒說包包內有
        何物（本院卷第24頁正面）；與證人甲○○於本院證述
        ：被告說包包內有錢包跟不知道那家銀行的存簿、印章
        、手機、記事本等物（本院第20頁背面）。
      4.綜此，被告與證人甲○○前開供述多有歧異之處，被告
        是否果有遺失本案帳戶存簿及密碼，實有可疑。
  （四）被告供稱本案帳戶係供其於任職統翔砂石公司期間時，
        公司匯入薪資使用，而觀卷附交易明細表顯示，該公司
        於96年9月26日匯款3萬元進入被告本案帳戶；又被告並
        自承交易明細表上，96年9月26日提領500元之紀錄係其
        或其母親所為，是被告辯稱其係於96年間遺失包包時同
        時遺失本案帳戶之提款卡及密碼云云，與本案帳戶實際
        使用之情形不符。
  （五）據被告乙○○所供，本案帳戶係供其存放薪資使用，且
        其母親亦會自該帳戶提領現金，被告將之存放在包包內
        ，顯見本案帳戶對被告而言，係屬有重要用途之帳戶，
        衡情，倘有遺失之情形，應會儘速報警或掛失，以免遭
        人竊取或不法使用，然被告復自承其於發現本案帳戶存
        摺、提款卡併同密碼遺失後，未曾辦理任何掛失、止付
        或報警（偵Ａ卷第7頁；偵Ｂ卷第5頁），實有違常理；
        再者被告於偵訊時自承其本案帳戶之密碼係以其生日為
        設定基準（偵Ａ卷第7頁），則本案帳戶之密碼應無難
        以記憶之情形，被告竟猶稱其將提款密碼寫於筆記本上
        而與提款卡置放於包包內，其所辯顯有悖於常情。
  （六）綜合上開各節，被告乙○○辯稱其將密碼記載在筆記本
        內，該筆記本連同存摺、提款卡放在包包內一併遺失云
        云，有違一般社會經驗法則且悖於常情，難以採信。而
        上開某詐騙集團成員可取得被告上開帳戶資料使用之原
        因，既非被告遺失該帳戶資料所致，應可認定係被告自
        己將上開帳戶之存摺、提款卡及提款密碼提供與他人使
        用至明。
  （七）又被告最後使用本案帳戶存取款項之日期為96年9月26
        日自本案帳戶提領500元，且於同年10月15日，以「遺
        失」為由，辦理本案帳戶存簿印鑑變更一節，亦有附京
        城銀行上開函文所附印鑑卡及本案帳戶客戶存提記錄存
        卷可考。參以被告復供稱96年10月15日變更印鑑後，即
        未曾再使用本案帳戶（本院卷第27頁），由此推斷，被
        告乙○○應係於96年10月15日後，將本案帳戶存摺、提
        款卡及密碼交付不詳詐欺集團成員，可以認定。
三、按金融機構開設存款帳戶，原係針對個人社會信用而予以資
    金流通，具有強烈之屬人性，而金融帳戶為個人理財之工具
    ，於金融機構申請開設存款帳戶並無任何特殊之資格限制，
    一般民眾皆可利用存入最低開戶金額之方式，任意在金融機
    構申請開設存款帳戶，且一人並可於不同之金融機構申請多
    數之存款帳戶使用，尚無任何困難，此乃眾所周知之事實，
    被告為有社會工作經驗之人，對此應有所認知，倘無正當理
    由使用他人提供之帳戶，客觀上自可預見其目的係供為某筆
    資金之存入，後再行領出之用，且該筆資金之存入及提領過
    程係有意隱瞞其流程及行為人身分曝光之用意，一般人本於
    一般認知能力應均易於瞭解。是依一般人之社會生活經驗，
    若見他人不以自己名義申請帳戶，反而向人收集存款帳戶為
    不明用途使用或流通，衡情對於該等帳戶可能供詐欺之不法
    目的使用，當有合理之預期，況且利用不相識之人之帳戶從
    事詐欺之用，早為傳播媒體廣為報導，被告為有社會經驗之
    人，其應可預見交付自己名義之帳戶存摺、金融卡（含密碼
    ）等帳戶資料予他人流通，誠有幫助從事詐欺取財犯行之人
    利用，該帳戶作為實施犯罪之可能，但其仍將其帳戶資料交
    付予年籍姓名均不詳之他人及其所屬詐欺集團，以致自己完
    全無法了解、控制其帳戶資料之使用方法及流向，故被告應
    具有縱他人利用該帳戶供實施詐欺取財犯罪之用，亦不違背
    其本意之幫助犯意甚明。
四、綜上論述，被告乙○○上開所辯，顯係卸責之詞，洵無可採
    。本案事證明確，被告幫助詐欺取財犯行，堪以認定，自應
    依法論科。
五、被告乙○○基於幫助他人犯罪之意思，將其所有之銀行帳戶
    存摺、金融卡（含密碼）交付予姓名年籍不詳之人及所屬詐
    騙集團，該詐騙集團成員利用被告之幫助，使被害人在遭該
    詐騙集團成員施用詐術後而陷於錯誤，因而轉帳至被告所提
    供之本案帳戶，是被告係參與詐欺罪構成要件以外之行為，
    應認其所為係幫助犯而非正犯行為，故核被告所為，係犯刑
    法第30條第1項、第339條第1項幫助詐欺取財罪。被告幫助
    他人犯罪，為從犯，應依刑法第30第2項規定，減輕其刑。
六、爰審酌被告乙○○僅因貪圖小利，即交付帳戶之存摺、提款
    卡及提款密碼供他人作為不法目的使用，影響社會金融交易
    秩序及助長詐欺活動之發生，並因此增加被害人事後向幕後
    詐騙集團成員追償及刑事犯罪偵查之困難，殊為不該，且始
    終否認犯行，造成被害人損失3萬元暨檢察官之求刑等一切
    情狀，量處如主文所示之刑，並諭知易科罰金之折算標準。
據上論斷，刑事訴訟法第299條第1項前段，刑法第30條、第339
條第1項、第41條第1項前段，刑法施行法第1條之1，判決如主文
。
本案經檢察官吳坤城到庭執行職務。
中    華    民    國    98    年    12    月    30    日
                  刑事第十二庭  審判長法  官  卓穎毓
                                      法  官  周宛瑩
                                      法  官  莊玉熙
以上正本證明與原本無異。
如不服本判決應於收受本判決後10日內向本院提出上訴書狀，並
應敘述具體理由。其未敘述上訴理由者，應於上訴期間屆滿後20
日內向本院補提理由書狀（均須按他造當事人之人數附繕本）「
切勿逕送上級法院」。
                                      書記官  余富誠
中    華    民    國    98    年    12    月    31    日
附錄本案論罪科刑法條全文：
刑法第339條第1項
意圖為自己或第三人不法之所有，以詐術使人將本人或第三人之
物交付者，處五年以下有期徒刑、拘役或科或併科一千元以下罰
金。
刑法第30條
幫助他人犯罪者，為從犯。雖他人不知幫助之情者，亦同。
從犯之處罰，得按正犯之刑減輕之。

司法院資訊處製作；財團法人民間司法改革基金會備份。
